臺灣高等法院高雄分院刑事判決
111年度上易字第389號
上  訴  人  
即  被  告  杜宜穎


上列上訴人因業務侵占等案件，不服臺灣高雄地方法院111年度
易字第11號，中華民國111年7月21日第一審判決（起訴案號：
臺灣高雄地方檢察署109年度偵字第14662號），提起上訴，本院
判決如下：
    主  文
上訴駁回。
杜宜穎緩刑貳年。緩刑期間付保護管束，並應提供陸拾小時義務
勞務，及接受法治教育課程壹場次。
    事實及理由
壹、上訴範圍（即本院審理範圍）之說明：
一、刑事訴訟法第348條第3項規定：「上訴得明示僅就判決之刑
    、沒收或保安處分一部為之」。立法理由更指明「為尊重當
    事人設定攻防之範圍，並減輕上訴審審理之負擔，容許上訴
    權人僅針對刑、沒收或保安處分一部提起上訴，其未表明上
    訴之認定犯罪事實部分，則不在第二審之審判範圍」。
二、本件上訴人即被告杜宜穎（下稱被告）於本院審理中已明示
    只就原判決之科刑部分提起上訴，其他部分則不在上訴範圍
    （本院111年度上易字第389號卷【下稱本院卷】第73至74頁
    ）。本院自應僅就原判決之「科刑」部分（包括宣告刑及定
    應執行刑）之妥適與否，進行調查審理，至於原判決其他部
    分，則非本院審查範圍。
貳、本案審查量刑妥適與否所依據之「原審所認定之犯罪事實、
    罪名及罪數」：
一、原審認定被告之犯罪事實：
　  杜宜穎自民國104年10月1日起至108年12月6日止，受雇於「
    君綺診所」（址設高雄市○○區○○○路000號），擔任護理師，
    負責接洽客戶、協助向客戶說明療程內容及費用、收取客戶
    交付之療程費用並繳回櫃臺、陪同醫師跟診並領用療程材料
    、填寫紙本庫存表、在電腦系統（下稱CRM系統）登錄療程
    等作業，為從事業務及為君綺診所處理事務之人。詎杜宜穎
    分別為下列犯行：
  ㈠未經客戶柯秀子之同意，而基於業務登載不實準文書之接續
    犯意，於原判決附表二（下稱附表二）編號21、22、23、33
    所示時間，在君綺診所內，以電腦登載方式，在CRM系統內
    將客戶柯秀子名下如附表二編號21、22、23、33所示之分診
    療程課程，移轉至如附表二編號21、22、23、33所示之客戶
    名下，而不實登載如附表二編號21、22、23、33之療程電磁
    紀錄，足生損害於君綺診所對客戶購買療程課程管理之正確
    性。
  ㈡於108年6月14日，在君綺診所內，利用代收客戶蕭云絢委託
    其將玻尿酸及肉毒桿菌療程費用新臺幣（下同）4萬1,400元
    現金繳至櫃臺機會，意圖為自己不法所有，基於業務侵占、
    業務登載不實文書及準文書之犯意，將上述4萬1,400元現金
    侵占入己，而未繳回櫃臺結帳，並列印君綺診所費用收據，
    交予客戶蕭云絢；復於同日某時，在君綺診所內以不詳電腦
    登載方式，在客戶蕭云絢名下登載不實之療程代號「000000
    00000-單DYSPORT肉毒1U」療程電磁紀錄；復於同日某時，
    冒用客戶「賴玟婷」名義領用Voluma數量3支、Vobella數量
    1支、Plus數量1支材料，而不實登載在其業務上作成之紙本
    「君綺診所108年6月份庫存表」，使不知情之醫師邱愛婷以
    上述材料為客戶蕭云絢執行玻尿酸2支、肉毒桿菌50單位之
    療程；迨醫師執行療程後，又於同日某時，在君綺診所內以
    不詳電腦登載方式，將上開CRM系統已執行客戶蕭云絢名下
    療程代號「00000000000-單DYSPORT肉毒1U」療程之電磁紀
    錄做廢，還原療程後，使上開CRM系統客戶蕭云絢資料呈現
    當日無銷除療程記錄，然實際上客戶蕭云絢已執行療程完畢
    之情形，足生損害於君綺診所對客戶購買療程課程、已執行
    療程課程管理及線材庫存表管理之正確性。
  ㈢於108年9月27日，明知君綺診所並未贈送客戶柯秀子「美國
    音波200條」療程，柯秀子亦未付費購買此療程，且此療程
    之價值高於「單-優塑Ultraskin音波（韓國音波）200條」
    療程，杜宜穎竟委託不知情之不詳員工，以電腦登載方式，
    在CRM系統內先將其配偶蔡伊秦名下之「單-優塑Ultraskin
    音波（韓國音波）200條」療程，轉入客戶柯秀子名下後，
    基於背信之犯意，領用診所庫存「美國音波200條」線材，
    使不知情之醫師邱愛婷為客戶柯秀子執行「美國音波200條
    」療程，違背其受雇君綺診所應執行之業務，致生損害於君
    綺診所財產上之利益。　
二、原審認定被告所犯之罪名：　　 
　㈠犯罪事實一、㈠部分，觸犯刑法第215條、第220條第2項之業
    務上登載不實準文書罪。
　㈡犯罪事實一、㈡部分，觸犯刑法第215條、第220條第2項之業
    務上登載不實準文書罪、同法第215條之業務上登載不實文
    書罪，及同法第336條第2項之業務侵占罪。
　㈢犯罪事實一、㈢部分，觸犯刑法第342條第1項之背信罪。
三、原審認定之罪數：
　㈠上述犯罪事實一、㈡部分，以一行為而犯數罪名，依刑法第55
    條想像競合犯規定，從一重之刑法第336條第2項業務侵占罪
    處斷。　
　㈡被告所犯業務上登載不實準文書罪、業務侵占罪及背信罪，
    其犯意各別，行為互殊，應分論併罰。
參、上訴有無理由之論斷：
一、原審以被告罪證明確，而考量「被告受雇君綺診所擔任護理
    人員，應就承辦相關業務審慎處理，竟就業務上職掌之CRM
    系統為不實之電磁紀錄登載及在紙本庫存表為不實登載，而
    利用業務上機會，侵占客戶蕭云絢之金錢，更為客戶柯秀子
    之不法利益，明知其僅有價值較低之韓國音波療程可供移轉
    予柯秀子，卻任意讓柯秀子執行較高價值之美國音波療程，
    致生損害於君綺診所，所為實有不該。兼衡被告並無前科，
    素行尚屬良好，已與君綺診所達成民事和解，並賠償2萬元
    完畢，君綺診所表示不再追究被告責任，此有和解筆錄為憑
    （原審110年度審易字第1064號卷【下稱審易卷】第87頁至
    第88頁），及其自述教育程度、家庭經濟及生活狀況等一切
    情狀」，分別量處：㈠業務上登載不實準文書罪，有期徒刑3
    月；㈡業務侵占罪，有期徒刑6月；㈢背信罪，處有期徒刑4月
    ，均諭知以1千元折算1日之易科罰金標準，並定應執行有期
    徒刑9月，暨諭知同前之易科罰金折算標準。本院經核原審
    所量處之宣告刑，均已依刑法第57條各款所列事項詳加審酌
    ，而於各罪之法定刑範圍內，分別量處上述宣告刑，並依刑
    法第51條第5款限制加重原則，定如前述之應執行刑，尚屬
    妥適。
二、被告上訴意旨雖以：被告就原審認定有罪部分，均願意坦承
    犯行，被告既已坦承犯行，量刑基礎情狀即有差異，且被告
    並無前科，素行良好，尚有3名幼齡子女待撫養，經濟負擔
    頗重，已與告訴人君綺診所和解，告訴人不再追究，原判決
    量刑尚有未當，請撤銷原判決，另為刑度較輕之判決等語（
    至於請求宣告緩刑部分另如後述）。
三、然查：
  ㈠被告自警詢、偵查乃至原審，始終否認犯行，此有歷次筆錄
    可參，直至經原審判處罪刑後，始於上訴第二審時坦認犯行
    ，整體觀察其犯後態度，難謂良好，不足認為量刑基礎有明
    顯變動。
  ㈡至於被告並無前科，已與告訴人君綺診所和解，告訴人表明
    不再追究，被告尚有3名幼齡子女待撫養，經濟負擔頗重之
    家庭經濟狀況等，已經原審予以審酌並載明判決理由。
　㈢況且原判決就業務登載不實準文書罪最高可處「有期徒刑3年
    」、業務侵占罪法定刑「有期徒刑6月以上5年以下有期徒刑
    ，得併科9萬元以下罰金」、背信罪最高可處「有期徒刑5年
    」之範圍內，僅分別量處被告有期徒刑3月、6月及4月，已
    屬低度甚至最低度刑，顯無過重之情形。
四、綜上所述，原判決已具體審酌刑法第57條各款所列事項而為
    量刑，並依刑法第51條第5款限制加重原則定其應執行刑，
    所量處之宣告刑及所定之應執行刑均屬妥適而未過重，應予
    維持。被告以上訴後坦認犯行，及其他已經原審予以審酌之
    事項，就原判決科刑部分提起上訴，指摘原判決有量刑過重
    之不當，經核為無理由，應予駁回。
肆、併宣告附條件緩刑：
一、被告未曾因故意犯罪受有期徒刑以上刑之宣告，此有臺灣高
    等法院被告前案紀錄表可查（本院卷第57頁）。被告因一時
    失慮，致犯本案，已與告訴人達成和解，賠償2萬元完畢，
    告訴人表明不再追究被告刑事責任，亦有原審法院勞動法庭
    110年度勞簡上字第7號和解筆錄為憑（審易卷第87至88頁）
    ，且於上訴後坦承全部犯行，頗見悔意，經本次偵查及科刑
    判決之教訓後，應足生警惕，而不再犯。又被告職業為護理
    師，育有3名幼齡子女，經濟負擔較重，對初次犯罪，且情
    節相對輕微者，亦適宜給予自新機會，避免入監執行或因前
    科烙印，難以回歸社會正常生活。本院因認上述對被告所宣
    告之刑，以暫不執行為適當，依刑法第74條第1項第1款規定
    ，併予宣告緩刑2年，以勵自新。
二、另為使被告切實記取教訓，導正法紀觀念，避免再犯，並依
    刑法第74條第2項第5款、第8款、第93條第1項第2款規定，
    命被告應向執行檢察官所指定之政府機關、政府機構、行政
    法人、社區或其他符合公益目的之機構或團體，提供60小時
    之義務勞務，及接受法治教育課程1場次，緩刑期間付保護
    管束。被告如未按時履行上述條件，或緩刑期間更犯罪，得
    依法撤銷緩刑，並執行原宣告刑。
伍、至於原判決關於宣告沒收未扣案之犯罪所得2萬1,400元，及
    所犯背信罪無犯罪所得，而不予宣告沒收部分，既不在上訴
    範圍，無庸審查，併予敘明。
陸、據上論結，應依刑事訴訟法第368條，判決如主文。
本案經檢察官范家振提起公訴，檢察官張益昌到庭執行職務。
中　　華　　民　　國　　111 　年　　12　　月　　8 　　日
                  刑事第八庭    審判長法  官  陳中和
　　　　　　　　　　　　　　　　　　　法  官  任森銓
　　　　　　　　　　　　　　　　　　　法  官  林柏壽
以上正本證明與原本無異。
不得上訴。
中　　華　　民　　國　　111 　年　　12　　月　　8 　　日
                                      書記官  陳雅芳

附錄本案論罪科刑法條：
中華民國刑法第215條
從事業務之人，明知為不實之事項，而登載於其業務上作成之文
書，足以生損害於公眾或他人者，處3年以下有期徒刑、拘役或1
萬5千元以下罰金。
中華民國刑法第220條第2項
錄音、錄影或電磁紀錄，藉機器或電腦之處理所顯示之聲音、影
像或符號，足以為表示其用意之證明者，亦同。
中華民國刑法第336條第2項
對於業務上所持有之物，犯前條第1項之罪者，處6月以上5年以
下有期徒刑，得併科9萬元以下罰金。
中華民國刑法第342條
為他人處理事務，意圖為自己或第三人不法之利益，或損害本人
之利益，而為違背其任務之行為，致生損害於本人之財產或其他
利益者，處5年以下有期徒刑、拘役或科或併科50萬元以下罰金
。
前項之未遂犯罰之。